臺灣高等法院交通法庭判決　 　　　 94年度交上易字第109號
上　訴　人　臺灣臺北地方法院檢察署檢察官
被　　　告　甲○○
選任辯護人　李復甸律師
　　　　　　林上鈞律師
上列上訴人因被告過失傷害案件，不服臺灣臺北地方法院93年度
交易字第492號，中華民國94年3月29日第一審判決（起訴案號：
臺灣臺北地方法院檢察署93年度偵字第19627號），提起上訴，
本院判決如下：
    主  文
原判決撤銷。
甲○○因過失傷害人，處拘役伍拾日，如易科罰金，以佰元折
算壹日。
    事  實
一、甲○○於民國（下同）93年6月2日上午8時30分許，駕駛車
    牌號碼ＢＴ—7810號自用小客車，沿臺北市○○區○○街由
    東往西方向行駛，途經景中街、景文街口時，應注意汽車駕
　　駛至交岔路口，其行進、轉彎，應遵守燈號誌或交通警察之
  　指示，行至有號誌之交岔路口，遇紅燈應依車道連貫暫停，
    且依當時情形並無不能注意情事，竟疏未注意，闖紅燈貿然
    行駛通過，適楊聖翎（原名楊祥珮）搭載乙○○騎乘車牌號
    碼為ＲＺＲ—832號輕型機車，由該區○○街南向北方向行
    駛至該處時，閃避不及，遭前開車輛撞及，致乙○○彈出車
    外受有右手肘擦傷（12×5平方公分）、左手肘擦傷（7×6
    平方公分）及右側臀部挫傷之傷勢，楊聖翎亦因隨機車倒地
    滑行，致受有右手肘、右手臂挫擦傷（共約12×8平方公分
    ）、左手肘、左手臂挫擦傷（共約10×7平方公分）、右肩
    （右手臂）瘀紫傷（共約8×6平方公分）、）右膝、右小腿
    瘀紫傷（3×3平方公分）、右腳外踝、右腳多處擦傷（共約
    5×4平方公分） 之傷害。嗣經報警處理後，甲○○當場向
    據報到場處理之警員坦承肇事自首並接受裁判。
二、案經楊聖翎、乙○○訴由臺北市政府警察局文山第二分局報
    告臺灣臺北地方法院檢察署檢察官偵查起訴。
    理  由
一、前揭犯罪事實，業據被告甲○○於原審坦承不諱（見原審94
    年3月22日審判筆錄第2頁），核與告訴人楊聖翎、乙○○指
    訴之情節相符，復有景美醫院診斷證明書2份及臺北市政府
    政府警察局交通警察大隊交通事故現場圖、補充資料表各1
    份、照片6張等在卷可資佐證（見偵卷第11頁至第14頁、第
    24頁至第30頁）。
二、雖被告於本院審理時改稱：伊當時係紅燈轉綠燈才起步云云
    ，惟與前開證據不符，顯係事後空言巧飾，不足採信。
三、至被告固另辯稱：告訴人楊聖翎進入路口至汽車前有11點2
    公尺之反應距離，且自承看見被告汽車時尚有2公尺的距離
    ，足見告訴人楊聖翎騎乘機車未注意前方車前狀況。再者，
    現場遺留8點7公尺之刮地痕而無煞車痕，足見告訴人楊聖翎
    車速過快，且當時未煞車而執意曲行，繞道被告車前行駛，
    始發生碰撞情事，係與有過失云云。惟查：告訴人楊聖翎當
    時進入路口之號誌既係綠燈，其信賴該號誌，並行駛於屬其
    路權之道路，即難謂有疏未注意車前狀況之可言。再者，現
    場雖遺留8點7公尺之刮地痕而無煞車痕，但並不能證明告訴
    人楊聖翎有超速情事，又告訴人楊聖翎因驟見被告貿然闖紅
    燈，為閃避被告車輛，乃刻意繞道被告車前行駛，亦屬人之
    常情，尚難認有違規情事，被告執此爭辯，認告訴人楊聖翎
    與有過失，尚屬無據。
四、按汽車駕駛至交岔路口，其行進、轉彎，應遵守燈號誌或交
    通警察之指示．．．行至有號誌之交岔路口，遇紅燈應依車
    道連貫暫停．．．，道路交通全規則第一百零二條第一款、
    第十一款分別定有明文。查被告駕駛汽車行經前開有號誌之
　　交岔路口，遇紅燈應依車道連貫暫停，且依當時情形，天候
　  晴，為日間自然光線，路面為柏油、乾燥、無缺陷、無障礙
    物，視距良好，行車管制號誌正常運作等，有道路交通事故
    調查表一份附卷足憑（見偵卷第13頁），並無不能注意情事
　　，竟疏未注意，闖紅燈貿然行駛通過，致撞及楊聖翎騎乘搭
  　載乙○○之車牌號碼ＲＺＲ—832號輕型機車，致告訴人楊
    聖翎、乙○○受有前開傷害，自難辭過失之責。告訴人等因
    被告前開行為受有傷，其等所受之傷害與被告之行為間，自
    有相當之因果關係。本件事證明確，被告犯行堪以認定。
五、核被告所為，係犯刑法第284條第1項前段之過失傷害罪。被
    告以一過失行為同時造成告訴人二人受傷，為想像競合犯，
    應依刑法第55條之規定，從較重之過失傷害告訴人楊聖翎處
    斷（因其所受傷勢較為嚴重）。被告於肇事後雖係由在案發
    工地附近工作之鍾國球報警處理（見證人鍾國球筆錄），但
    當時警方並不知肇事者為何，而被告係在有偵查犯罪職權之
    機關或公務員發覺前，即主動向據報到場處理之員警坦承肇
    事，有臺北市○○○○○道路交通事故自首調查表在卷可稽
    （見偵卷第18頁），仍係對於未發覺之罪自首而接受裁判，
    應依刑法第62條前段之規定減輕其刑。
四、原審予以論罪科刑，固非無見。惟查，原判決理由欄未援引
    被告違反何項法令注意義務，且未論述告訴人之傷害與被告
    之行為間有相當之因果關係，尚有未洽。檢察官循告訴人之
    請求，提起上訴，指摘原判決適用自首之規定不當，雖無理
    由，但原判決既有上開可議，要屬無可維持，應予撤銷改判
    。爰審酌被告之品行、過失之程度、所生損害及迄未與告訴
    人達成和解等一切情狀，量處如主文第2項所示之刑，並諭
    知易科罰金之折算標準。
據上論斷，應依刑事訴訟法第369條第1項前段、第364條、第299
條第1項前段，刑法第284條第1項前段、第55條、第62條前段、
第41條第1項前段，罰金罰鍰提高標準條例第1條前段、第2條，
判決如主文。
本案經檢察官呂光華到庭執行職務。
中　　華　　民　　國　　94　　年　　7　　月　　20　　日
　　　　　　　　　交通法庭  審判長法　官  陳貽男
　　　　　　　　　　　　　　　　  法　官  李世貴
　　　　　　　　　　　　　　　　  法　官  高明哲
以上正本證明與原本無異。
不得上訴。
                                  書記官  李垂福
中　　華　　民　　國　　94　　年　　7　　月　　21　　日
附錄：本案論罪科刑法條全文
刑法第284條
 (過失傷害罪)
因過失傷害人者，處六月以下有期徒刑、拘役或五百元以下罰金
，致重傷者，處一年以下有期徒刑、拘役或五百元以下罰金。
從事業務之人，因業務上之過失傷害人者，處一年以下有期徒刑
、拘役或一千元以下罰金，致重傷者，處三年以下有期徒刑、拘
役或二千元以下罰金。
